臺灣高等法院臺南分院刑事裁定　　　　　　 九十一年度交聲再字第二○三號　Ｃ
　　　聲　請　人　臺灣高等法院臺南分院檢察署檢察官
　　　受 判 決人　甲　○　○.
右列聲請人因受判決人過失傷害案件，對於本院九十一年度上易字第一五九號中華民
國九十一年八月八日確定判決（臺灣臺南地方法院九十年度交易字第二○四號、臺灣
臺南地方法院檢察署九十年度偵字第一七○九號），聲請再審，本院裁定如左：
      主      文
再審之聲請駁回。
      理      由
一、聲請意旨略以：
（一）按受無罪之判決確定後，發現確實之新證據，足認其應受有罪判決之犯罪事實
      者，為受判決人之不利益，得聲請再審，刑事訴訟法第四百二十二條第三款（
      再審聲請書誤載為第二款）定有明文。經查，原判決認定被告即受判決人甲○
      ○所騎腳踏車，應係依規定行駛於機慢車專用車道，遭後方同方向由告訴人即
      同案受判決人李仲謨（經判處罪刑確定）所騎機車因疏未保持安全距離及車前
      狀況自後追撞，致雙方均人車倒地受傷，告訴人之駕駛行為顯有過失，受判決
      人無肇事因素，諭知受判決人無罪之判決。觀諸原確定判決之理由，無非以本
      件車禍肇事地點之臺南市○○路○段之車道係屬「機慢車專用道」，機車與腳
      踏車均可行駛其上，為其論斷告訴人過失責任有無之依據。惟查：1.臺南市○
      ○路○段快車道旁之車道為「機車專用道」，該路段於民國八十九年度重新鋪
      設柏由路面，而「機車專用」（再審聲請書誤載為「機慢車專用道」）標字繪
      設完工日期為「八十九年九月十四日」，於九十一年六月二十八日刨除「機車
      專用」標字，並於九十一年七月二日改繪「機慢車優先」標字等情，有臺南市
      政府交通局九十一年八月十四日九一南交局工字第○六九九三號函覆告訴人之
      子李建宏之函件影本一件及現場關係位置圖一件，現場照片四張為證。本件車
      禍係在上開路段車道繪設「機車專用」標字後，改繪「機慢車優先」標字之前
      之八十九年十月二十七日發生，足證肇事地點之車道，於本件車禍發生當時，
      客觀上並非屬「機慢車專用道」，而係「機車專用」道，原確定判決抹煞事實
      真相謂係屬「機慢車專用道」，機車與腳踏車均可行駛其上，顯與事實不符。
      2.再者，臺灣省臺南區車輛行車事故鑑定委員會南鑑字第九○○二八六號鑑定
      意見書及臺灣省車輛行車事故覆議鑑定委員會府議字第九○一三○二號覆議意
      見書第三項，一般狀況：四、路況：均記載「雙線道、直路、有快、機、慢車
      道劃分，限速四十公里。」，並未提及該路段另有「機車專用道」（再審聲請
      書誤載為「機慢車專用道」）之事實，亦有各該意見書附卷可稽。3.受判決人
      經營油墨生意之營業處所臺南市○○路○段四九巷二三號，與本件肇事路段臺
      南市○○路○段「機車專用」標字間之距離，約一百七十公尺，有上開現場位
      置圖可資佐證。是受判決人每日因運送貨物，經常駕車行經肇事路段，其對肇
      事路段之車道之為「機車專用」道之事實，應瞭若指掌。再受判決人於九十年
      二月二十一日於偵查中亦坦承：「我當時是在機車道上行駛，李仲謨騎機車自
      後面來撞我：：：當時雙方人車倒地的位置，都仍在機車道上。」等語，足見
      本件車禍發生之際，肇事車道當時確為「機車專用」道，應係不爭之事實，乃
      原判決竟認定為「機慢車專用道」，其認定事實，顯屬違誤。
（二）次查，慢車道行駛，應遵守道路交通標誌、標線、號誌之指示。慢車應在劃設
      之慢車道上靠右行駛、慢車行駛不得爭道、車種專用車道標線，用以指示某種
      車行駛之專用車道，其他車種及行人不得進入（道路交通安全規則第一百二十
      四條第一項、第二項、第一百二十六條第一項、道路交通標誌標線號誌設置規
      則第一百七十四條）。又慢車駕駛人不在劃設之慢車道通行、不在規定地區路
      ○○○○道路上爭道者，道路交通管理處罰條例第七十三條第一款、第二款、
      第四款，另有處罰之規定。本件車禍姑不論告訴人所騎機車與受判決人所騎腳
      踏車如何撞及，惟車禍位置既發生在「機車專用」道上，受判決人為何不依規
      定在慢車道上行駛？其所騎腳踏車為何侵入「機車專用」道？已不無深究之餘
      地。易言之，倘非受判決人不遵守道路交通安全規則在先，又不擅闖「機車專
      用」道於後，則本件車禍不可能發生。參互觀之，本件車禍之發生，受判決人
      之駕駛行為，顯有過失。是受判決人之過失行為，與告訴人之受傷結果，有相
      當因果關係，自應負過失罪責。退一步言之，縱告訴人之駕駛行為與有過失，
      仍不能解免受判決人之過失罪責。從而，原確定判決認定受判決人「就本件車
      禍之發生，確無過失可言。」，其認定事實，顯屬違誤。
（三）綜上所述，上開確實之新證據，原確定判決前已經存在，且足以動搖原確定判
      決，而認受判決人應受有罪之判決，茲為受判決人之不利益，爰依刑事訴訟法
      第四百二十九條聲請再審，資為救濟云云。
二、經查，本院九十一年度上易字第一五九號確定判決對於被告即受判決人甲○○（
    下稱受判決人）騎乘腳踏車與告訴人即同案受判決人李仲謨（下稱告訴人）騎乘
    ＮＬＧ—九九三號重型機車，於八十九年十月二十七日下午六時二十分，途經臺
    南市○○路段安西高幹五三電線桿前發生車禍之路段，認定為「機慢車專用道」
    ，其於理由欄甲、一之(二)敘明「本件經臺南市交通局現場履勘，臺南市○○路○
    段（西往東），過海佃路進入安通路五段口，未標示『機車專用道』標字。又本
    件肇事地點，臺南市○○路○段安西高幹五三號電線桿前，西向東快車道旁車道
    ，因未有任何標字，故應為機慢車道，即機車或腳踏車均可行駛其上等情，有臺
    南市政府交通局九十年四月十二日南交局工字第○二三一○號及九十年十月二
    十九日南交局工字第○六七五七號函各一份存卷可佐，及肇事地點現場照片四
    張在卷可考（詳九十年度偵字第一七○九號卷第二九頁、原審卷第七十、七二頁
    ）。由此可見，本件車禍發生地點車道，係屬機慢車專用道，且不論機車或腳踏
    車均可行駛，應無疑義。」等語，有前開確定判決影本一份附卷可參，惟聲請人
    提出臺南市政府交通局九十一年八月十四日九一南交局工字第○六六九三號函，
    證明該路段為「機車專用道」，據該函稱：「二、該路段於八十九年度重新鋪設
    柏油路面，經查『機車專用』標字繪設完工日期為八十九年九月十四日。三、另
    本局日前就安通路五、六段進行標線改善，於九十一年六月二十八日刨除『機車
    專用』標字，並於九十一年七月二日改繪『機慢車優先』標字。」等語，有該函
    一份附卷可按。上開車禍肇事路段是否為「機車專用道」，本院上開確定判決所
    依據之臺南市政府交通局前二函與聲請人提出之該局後一函之內容不同，經本院
    再向該局函請查覆臺南市○○路○段安西高幹五三號電線桿西向東快車道旁之車
    道（車禍地點）究為機車專用道或為機慢車道，該局九十年四月十二日九十南交
    局工字第○二三一○號函並未標示『機車專用道』標字，九十年十月二十九日九
    十南交局工字第六七五七號函則為機慢車道，機車或腳踏車皆可行駛其上等語，
    惟該局九十一年八月十四日九一南交局工字第六六九三號函指該路段於八十九年
    度重新舖設柏油路面，而『機車專用』標字繪設完工日期為八十九年九月十四日
    ，又該局日前就該路段進行標線改善，於九十一年六月二十八日刨除『機車專用
    』標字，並於九十一年七月二日改繪『機慢車優先』標字，與前二函內容不同（
    詳見附件），則八十九年十月二十七日在前開地點發生車禍時，該車道是否為『
    機車專用道』？據臺南市政府交通局函覆稱：「主旨：貴院函查臺南市○○路○
    段（海佃路至義安街路段）西向東車道車禍地點標線問題乙案，經查八十九年十
    月二十七日發生車禍時，該路段並未繪設任何標字，為機慢車道，：：：。說明
    ：一、（略）。二、本局九十南交局工字第○二三一○號及○六七五七號兩函係
    表示，安通路五段車禍地點（海佃路至義安街之間）西向東車道，並未繪設任何
    標字，係屬機慢車道。三、而本局九十一年八月十四日九一南交局工字第○六六
    九三號函，係函覆李建宏君向本局函詢安通路五段車禍地點以外之機車專用標字
    施工時間與九十一年度本局於安通路五、六段之標線改善工程施工之時間，故與
    前兩函所述問題不同。」等語，有該局九十一年十一月二十八日南交局工字第○
    九一一七○一一二○○號函一份附卷足憑，可見聲請人提出之臺南市政府交通局
    九十一年八月十四日九一南交局工字第○六六九三號函一份，雖稱係「機車專用
    道」，然係告訴人之子李建宏向該局函詢臺南市○○路○段車禍地點以外之機車
    專用標字施工時間與九十一年度該局於安通路五、六段之標線改善工程施工之時
    間，故與前兩函所述問題不同，則本院上開確定判決認定本件發生車禍之路段為
    「機慢車專用道」，並無違誤，聲請人提出臺南市政府交通局九十一年八月十四
    日九一南交局工字第○六六九三號函一份，證明該路段為「機車專用道」，尚難
    認係發現確實之新證據，聲請人依刑事訴訟法第四百二十二條第三款規定，為受
    判決人之不利益聲請再審，難認為有理由，應予駁回。
三、據上論斷，應依刑事訴訟法第四百三十四條第一項，裁定如主文。
中    華    民    國      九十一      年      十二      月    九        日
                                  臺灣高等法院臺南分院刑事第二庭
                                      審判長法官  游    明    仁
                                            法官  林    永    茂
                                            法官  陳    清    溪
右正本證明與原本無異。
不得抗告。
                                      法院書記官  趙    玲    瓏
中    華    民    國      九十一      年      十二      月    十        日
